【裁判字號】    95,上訴,2029
【裁判日期】    950718
【裁判案由】    強盜
【裁判全文】
臺灣高等法院刑事判決                95年度上訴字第2029號
上  訴  人
即  被  告  甲○○
選任辯護人  徐方齡律師
上列上訴人因強盜案件，不服臺灣板橋地方法院94年度訴字第29
80號，中華民國95年 4月20日第一審判決（起訴案號：臺灣板橋
地方法院檢察署94年度偵字第 17164號），提起上訴，本院判決
如下：
    主  文
上訴駁回。
    事  實
一、甲○○基於為自己不法所有而強盜財物之意圖，於民國（下
    同）94年 6月11日夜間19時40分許，身著迷彩七分褲及米黃
    色外套，在台北縣新莊市○○路上，尾隨行人乙○○侵入其
    台北縣新莊市○○路 197巷14號住宅之樓梯間內，並走過乙
    ○○身旁先上樓去，嗣乙○○在後走至上開樓梯間 2樓處欲
    往 3樓走時，甲○○即自乙○○身旁走下樓，再轉身自後以
    左手抱住乙○○身體，並以右手摀住乙○○之嘴巴，惟因乙
    ○○當場反抗，並大聲呼救，甲○○見狀，即以右手抓住乙
    ○○之頭髮用力推撞牆壁7、8下，至乙○○因之昏迷，而陷
    於不能抗拒後，甲○○欲取走乙○○所有已掉落在地上之皮
    包乙只之際，因乙○○之父聽聞其女呼救，下樓查看，甲○
    ○為免遭發覺上開犯行及遭人逮捕，始不得已先行逃逸離去
    上開現場而未遂，並將其所穿著上開米黃色外套及迷彩七分
    短褲分別丟棄在台北縣新莊市○○路 207巷18號及台北縣板
    橋市○○街215巷24號旁。嗣於94年6月15日13時10分許，經
    警依據上開現場附近之監視器錄影畫面，先在台北縣板橋市
    ○○路與滿平街口處查獲甲○○本人，再循線扣得上開米黃
    色外套及迷彩七分褲各乙件。
二、案經乙○○訴由臺北縣政府警察局新莊分局報請臺灣板橋地
    方法院檢察署檢察官偵查起訴。
    理  由
一、上開事實業據上訴人即被告甲○○迭次於警詢、偵查、原審
    及本院審理時均坦承不諱，核與告訴人乙○○於警詢中指訴
    之情節相符，復有上開現場附近監視器畫面翻拍照片 6張、
    告訴人乙○○所提出診斷證明書乙紙、扣案之上開迷彩七分
    褲及米黃色外套各乙件及其照片 3張，在卷可稽，足堪認定
    。被告上開犯行已臻明確，應予依法論科。
二、核被告所為，係犯刑法第330 條第2 項、第1 項之意圖為自
    己不法之所有，於夜間侵入住宅，以強暴至使不能抗拒，而
    取他人之物未遂罪（起訴書漏載「第 2項」）。被告於上開
    時地已著手對告訴人乙○○實行強盜上開財物之行為，惟最
    後為免遭人發覺及逮捕，始未能取得任何財物，為未遂犯。
    而按刑法第2條第1項之規定：「行為後法律有變更者，適用
    行為時之法律。但行為後之法律有利於行為人者，適用最有
    利於行為人之法律」。本件上訴人即被告行為後，刑法業於
    94年1月7日公布，並於95年7月1日施行，修正前刑法第25條
    第 2項規定：「未遂犯之處罰，以有特別規定者，為限。」
    ，第26條前段規定「未遂犯之處罰，得按既遂犯之刑減輕之
    。」，而修正後刑法第25條第 2項規定：「未遂犯之處罰，
    以有特別規定者為限，並得按既遂犯之刑減輕之。」，比較
    結果，修正後之刑法並非較有利於行為人即上訴人之被告，
    則依修正後刑法第2條第1項前段之規定，本件仍應適用修正
    前刑法第26條前段之規定，按既遂犯之刑減輕之。
三、原審以被告犯罪事證明確，適用刑法第330條第 1項、第2項
    、第25條等規定，並審酌被告於上開時地僅為其個人之私，
    即於夜間侵入告訴人乙○○上開住宅之樓梯間內，以上開強
    暴方式，至使告訴人乙○○陷入昏迷而不能抗拒，而欲取告
    訴人乙○○所有上開皮包未遂，不僅損及告訴人乙○○之權
    益，亦嚴重破壞社會之安全秩序，惟被告事後已與告訴人乙
    ○○達成訴訟外之民事和解，此有被告所提出同意書乙紙可
    稽及被告犯罪後之態度等一切情狀，量處被告有期徒刑 3年
    10月，以示儆懲。經核認事用法，俱無違誤，量刑亦屬適當
    ，被告上訴意旨以其從事木工，經常沒工作，每月一萬多元
    無法維持家庭生活，亦無法妥善照料生病之母親，乃一時糊
    塗犯案，請依刑法第59條酌量減輕其刑云云，惟按刑法第五
    十九條之酌量減輕其刑，必於犯罪之情狀，在客觀上足以引
    起一般同情，認為即予宣告法定低度刑期，猶嫌過重者，始
    有其適用，本件被告縱有從事木工，經常沒工作，收入不豐
    等情狀，然依其年輕力壯，尚非不能另尋兼職以為貼補，不
    必以此強盜方式謀取財物。另被告之母親雖於95年 4月20日
    開刀，然此乃案發後10個月之事，尚難認確係本件強盜之起
    因。兼衡被告強盜時為免告訴人呼救，竟以右手抓住告訴人
    之頭髮用力推撞牆壁7、8下，至告訴人因之昏迷，而陷於不
    能抗拒，猛下重手顯然毫不留情，自無從認被告犯罪之情狀
    確有情堪憫恕之處，故本院認原審依未遂犯判處被告 3年10
    月，尚屬妥適，無再依刑法第59條酌減之必要，被告執此上
    訴，為無理由，應予駁回。
據上論斷，應依刑事訴訟法第368條，判決如主文。
本案經檢察官鄭富銘到庭執行職務。
中    華    民    國    95    年    7     月    18    日
                  刑事第一庭審判長法  官  蔡 長 溪
                                  法  官  林 俊 益
                                  法  官  陳 春 秋
以上正本證明與原本無異。
如不服本判決，應於收受送達後10日內向本院提出上訴書狀，其
未敘述上訴之理由者並得於提起上訴後10日內向本院補提理由書
（均須按他造當事人之人數附繕本）。
                                  書記官  李  家  敏
中    華    民    國    95    年    7     月    20    日
附錄：本案論罪科刑法條全文
中華民國刑法第330條
犯強盜罪而有第321 條第1 項各款情形之一者，處七年以上有期
徒刑。
前項之未遂犯罰之。


司法院資訊處製作；財團法人民間司法改革基金會備份。
